臺灣高等法院刑事判決
109年度上訴字第508號
上  訴  人  
即  被  告  呂蕊琳



選任辯護人  吳于安律師
上  訴  人  
即  被  告  王俊仁


選任辯護人  楊茗毅律師
上列上訴人因詐欺等案件，不服臺灣士林地方法院108年度金訴
字第113號，中華民國108年11月19日第一審判決（起訴案號：臺
灣士林地方檢察署108年度偵字第10551、10554、10888號），提
起上訴，本院判決如下：
    主  文
原判決關於王俊仁、呂蕊琳之罪刑及沒收暨定執行刑部分，均撤
銷。
呂蕊琳犯如附表編號1至6所示之罪，各處如附表編號1至6「主文
及宣告刑」欄所示之刑。應執行有期徒刑貳年。緩刑伍年。
王俊仁犯如附表編號1至6所示之罪，各處如附表編號1至6「主文
及宣告刑」欄所示之刑。應執行有期徒刑貳年。緩刑伍年。
    事  實
一、王俊仁及呂蕊琳基於參與犯罪組織之犯意，分別於108 年6 
    月間，經由求職廣告以通訊軟體LINE（下稱LINE）向真實姓
    名、年籍不詳暱稱「全」、「德河」之成年人應徵工作，經
    應允後自斯時起，加入真實姓名、年籍不詳暱稱「全」、「
    德河」、綽號「世雄」及「曾瑋翔」等人所屬，以實施詐術
    為手段、具有持續性、牟利性之有結構性組織之詐欺集團，
    王俊仁之工作內容係依上手指示持提款卡提領款項（即俗稱
    之「車手」），再將領取之款項藏置於指定之隱密地點，每
    日即可獲得底薪1,500 元或總金額2%之報酬，呂蕊琳之工作
    內容則係依上手指示將「車手」藏置於各隱密地點之款項取
    走，再轉交上手指定之人（即俗稱之「收水」），每日可獲
    得底薪1,500 元或總金額1%之報酬。
二、依王俊仁及呂蕊琳之智識及經驗，王俊仁知悉一般人均可自
    由至自動櫃員機提領款項，如非欲遂行犯罪，無平白支付報
    酬而指示他人代領款項之必要，而呂蕊琳則藉由暱稱「全」
    、「德河」等人告知而得知係從事不法工作，並知悉其付出
    之勞力與所收取之報酬不成比例，一般企業經營者實不可能
    因拿取現金轉交他人，即給予數千元酬勞，且詐欺集團成員
    願負擔現金遭無關他人取走之風險，實為躲避警察查緝，其
    等均已預見為暱稱「全」所屬詐欺集團成員從事上開行為，
    將可能為他人遂行詐欺犯罪，竟均因缺錢花用，在該結果之
    發生不違背其等本意之狀況下，與暱稱「全」、姓名年籍不
    詳綽號「世雄」、「曾瑋翔」、「德河」及所屬詐欺集團不
    詳成年成員，共同意圖為自己不法所有，基於三人以上共同
    詐欺取財之犯意聯絡，王俊仁以其所有之INFOCUS 牌手機1 
    支（IMEI碼：000000000000000）、呂蕊琳以其所有之INFOC
    US 牌手機1 支（IMEI碼：000000000000000）作為聯繫工具
    ，詐欺集團不詳成年成員即於如附表編號1至6所示之108 年
    7 月1 日至3 日間，對附表所示易家華、周碩彥、鄭靜盈、
    戴明洲、張家菊及陳義龍等人施用詐術，致該等人分別陷於
    錯誤，於如附表編號1至6所示時間，將如附表編號1至6所示
    款項存、匯款至新光商業銀行忠孝簡易型分行帳號00000000
    00000 號帳戶（戶名：高育琪，下稱甲帳戶）、中華郵政彰
    化永安街郵局帳號00000000000000號帳戶（戶名：吳柏翰，
    下稱乙帳戶）、華南商業銀行彰化分行帳號000000000000號
    帳戶（戶名：吳柏翰，下稱丙帳戶），再由「曾瑋翔」指示
    王俊仁於附表所示提領時間、地點，持甲、乙、丙帳戶之提
    款卡分別提領如附表編號1至6所示金額得手，王俊仁再依指
    示將取得之款項以牛皮紙袋包裝後，分別放在新北市○○區○○
    街0 號旁草叢、臺北市○○區○○○路00巷00弄0 號冷氣機後方
    及新北市○○區○○路0 段00巷0 號內草叢等處所，「曾瑋翔」
    再指示呂蕊琳前往收取，呂蕊琳並依指示前往新北市○○區○○
    路000 號或永和區安樂路138 號對面公園等處，將款項轉交
    予姓名年籍不詳之詐欺集團成年成員，王俊仁因而取得5,00
    0元之報酬，呂蕊琳則取得4,000 元之報酬。嗣易家華等6 
    人發覺受騙報警處理，經警調閱監視器後持拘票將王俊仁、
    呂蕊琳分別拘提到案，並自王俊仁及呂蕊琳身上扣得前揭手
    機，而查悉上情。
三、案經易家華、鄭靜盈、戴明洲、張家菊及陳義龍訴由臺北市
    政府警察局刑事警察大隊報告臺灣士林地方檢察署檢察官偵
    查起訴。 
    理  由
壹、證據能力
一、按組織犯罪防制條例第12條第1項中段規定：「證人之筆錄
    ，以在檢察官或法官面前作成，並經踐行刑事訴訟法所定訊
    問證人之程序者為限，始得採為證據。」係以立法排除被告
    以外之人於警詢或調查中所為之陳述，得用刑事訴訟法第15
    9條之2、第159條之3及第159條之5之規定，是證人於警詢時
    之陳述，於違反組織犯罪防制條例案件，即絕對不具有證據
    能力，自不得採為判決基礎。上開規定係排除一般證人於警
    詢陳述之證據能力之特別規定，然被告於警詢之陳述，對被
    告本身而言，則不在排除之列（最高法院102年度台上字第2
    653號判決意旨參照）。查本件下述證人於警詢時之陳述，
    屬被告呂蕊琳、王俊仁以外之人於審判外之陳述，依上規定
    及說明，於被告2人涉及違反組織犯罪防制條例之罪名，絕
    對不具證據能力，不得採為判決基礎（然就加重詐欺取財、
    洗錢等罪名，則不受此限制）。另被告呂蕊琳、王俊仁於警
    詢時之陳述，對於被告自己而言，則屬被告之供述，為法定
    證據方法之一，自不在組織犯罪防制條例第12條第1項規定
    之排除之列，除有不得作為證據之例外，自可在有補強證據
    之情況下，作為證明被告自己犯罪之證據。
二、本案下述據以認定上訴人即被告呂蕊琳、王俊仁犯罪之被告
    以外之人供述證據，檢察官、被告2人及其等辯護人於本院
    準備程序時均表示沒有意見，同意有證據能力（見本院卷第
    228頁），迄於言詞辯論終結前均未聲明異議，復經審酌該
    等言詞陳述或書面作成時之情況並無違法、不當或顯不可信
    之狀況，依刑事訴訟法第159條之5之規定，認均有證據能力
    。
三、本案認定事實之其餘非供述證據，並無證據證明係公務員違
    背法定程式所取得，依同法第158條之4反面解釋，亦均有證
    據能力。　　
貳、實體部分
一、訊據上訴人即被告呂蕊琳及王俊仁均否認有何三人以上共同
    犯詐欺取財、參與犯罪組織及洗錢犯行，被告呂蕊琳辯稱：
    我是遇到求職詐騙，當時還有去1111人力銀行查求職登記公
    司，我一直覺得我是在幫正當的公司當會計助理，就是公司
    的外務助理收錢之後交給我，由我轉交給公司會計部門的人
    ，我不知道是在他們是在做詐欺工作，我沒有參與詐騙集團
    之犯罪組織及洗錢犯行云云。被告王俊仁辯稱：我是看報紙
    找工作，對方叫我加LINE，暱稱「全」、「曾瑋翔」的人他
    們說工作內容是收公司的帳，就是在ATM 提款，提款卡是他
    們用LINE指示我去指定的地點拿取，拿到卡片後我先測試，
    再回報卡片是否正常，他們會指示我領多少錢，領完錢後當
    天，我就會放到他們指定地點，我不知道是他們是詐欺集團
    ，我也沒有詐欺的意思，也沒有參與詐騙集團之犯罪組織及
    洗錢犯行云云。
二、認定被告呂蕊琳、王俊仁犯行之依據及理由：
　　經查：
　㈠被告呂蕊琳及王俊仁於108年6月間，經由求職廣告以LINE向
    姓名年籍不詳暱稱「全」、「德河」之成年人應徵工作，經
    應允後。被告王俊仁之工作內容係依詐欺集團上手指示持提
    款卡提領款項，再將領取之款項藏置於指定之地點，每日即
    可獲得底薪1,500元或總金額2%之報酬，被告呂蕊琳之工作
    內容則係依詐欺集團上手指示，將他人藏置於各地點之款項
    取走，再轉交予上手指定姓名年籍不詳之詐欺集團成年成員
    ，每日可獲得底薪1,500元或總金額1%不等之報酬。嗣詐欺
    集團不詳成年成員即於附表編號1至6所示之108年7月1日至3
    日間，對附表編號1至6所示告訴人易家華、鄭靜盈、戴明洲
    、張家菊、陳義龍及被害人周碩彥施用詐術，致該等人分別
    陷於錯誤，於附表編號1至6所示時間，將附表編號1至6所示
    款項存、匯款至甲、乙、丙帳戶，再由「曾瑋翔」指示被告
    王俊仁於附表編號1至6所示提領時間、地點，持甲、乙、丙
    帳戶之提款卡分別提領附表編號1至6所示金額，再依指示將
    取得之款項以牛皮紙袋包裝後，分別放在指定之新北市○○區
    ○○街0號旁草叢、臺北市○○區○○○路00巷00弄0號冷氣機後方
    及新北市○○區○○路0段00巷0號內草叢等處所，「曾瑋翔」再
    指示被告呂蕊琳前往上開地點收取款項，被告呂蕊琳另依指
    示前往新北市○○區○○路000號或永和區安樂路138號對面公園
    等處，將款項轉交予姓名年籍不詳之詐欺集團成年成員，被
    告王俊仁因而取得5,000元之報酬，被告呂蕊琳則取得4,000
    元之報酬等情，已為被告王俊仁及呂蕊琳所不爭執（見原審
    卷第90-96、100-103頁），並有被告王俊仁使用手機之LINE
    對話紀錄翻拍照片、傳送照片列印資料、被告呂蕊琳使用手
    機之LINE對話紀錄翻拍照片、傳送照片列印資料、被告王俊
    仁拿取提款卡及藏置贓款地點照片、路口及提款自動櫃員機
    監視器畫面翻拍照片、臺北市政府警察局搜索扣押筆錄、扣
    押物品目錄表、扣押物品照片在卷可查（見108年度偵字第1
    0551號卷〈下稱108偵10551卷〉第27-63、66-76頁、108年度
    偵字第10554號卷〈下稱108偵10554卷〉第25-29、76-100、10
    3-118頁、108年度偵字第10888號卷〈下稱108偵10888卷〉第1
    2-22頁），而就上述告訴人、被害人遭詐騙經過，亦經證人
    即告訴人易家華、鄭靜盈、戴明洲、張家菊、陳義龍、證人
    即被害人周碩彥於警詢時證述綦詳（見108偵10551卷第94-9
    6、102-105、118-120、126-127、131-132、197-199頁），
    並有甲帳戶之客戶基本資料、交易明細、乙帳戶之客戶基本
    資料、變更資料及歷史交易清單、丙帳戶之客戶基本資料、
    開戶資料、交易明細、易家華提供之LINE對話紀錄、周碩彥
    提供之帳戶交易結果紀錄、鄭靜盈提供之帳戶交易紀錄單3
    紙、戴明洲提供之帳戶交易明細表、張家菊提供之交易明細
    表及網路銀行翻拍照片8張、陳義龍提供之交易明細表在卷
    可按（見108偵10551卷第43-65、76-115、98、107-111、12
    2-124、128、133、189-190、184-187、192-196、204-208
    頁、見108偵10554卷第30頁），前開事實，首堪認定。至起
    訴書就附表編號4告訴人戴明洲匯款金額記載為14萬9,997元
    ，然乙帳戶就該筆匯款之貸方金額僅有14萬9,987元，有交
    易明細在卷可查（見108偵10551卷第187頁），起訴書所載
    金額顯係誤將手續費一併計入，容有誤會。又附表編號3部
    分，告訴人鄭靜盈係跨行存款2萬9,985元至甲帳戶，起訴書
    就此誤載為轉帳，均應予更正。
　㈡被告王俊仁： 
　⒈按行為人對於構成犯罪之事實，明知並有意使其發生者，為
    故意。行為人對於構成犯罪之事實，預見其發生而其發生並
    不違背其本意者，以故意論，刑法第13條定有明文。是故意
    之成立，不以對於構成犯罪之事實，明知並有意使其發生為
    必要，僅需對於構成犯罪之事實、結果，預見其發生，而其
    發生並不違背其本意即為已足。亦即倘行為人認識或預見其
    行為會導致某構成要件實現（結果發生），縱其並非積極欲
    求該構成要件實現（結果發生），惟為達到某種目的而仍容
    任該結果發生，亦屬法律意義上之容任或接受結果發生之「
    間接故意」，此即前揭法條所稱之「以故意論」。
　⒉被告王俊仁於原審供承：暱稱「全」、「曾瑋翔」的人都說
    他們是南部遊戲公司，名稱為里昂娛樂公司，說我要負責擔
    任北部業務，我問是不是賭場，因為我擔心觸法，但對方說
    不是，說是類似湯姆熊的遊藝場，打分數可以換吃的、喝的
    ，北部客人的款項是我負責收取，要我收完交回公司，我只
    有做108年7 月初那幾次，前面2 天有領錢，第2 天領錢的
    時候，我也覺得有問題，因為我在捷運站上廁所，「曾瑋翔
    」叫我去提款機領錢，我那時候在上大號，一般大號也要幾
    分鐘，但「曾瑋翔」連那幾分鐘也不願意等，我覺得很奇怪
    ，因為如果是他們自己的錢，也不需要這麼急著領出來等語
    （見原審卷第92、95頁）。參以「曾瑋翔」確於108 年7 月
    1日及3 日，均有以LINE要求被告王俊仁加快領款速度，其
    中108 年7 月3 日又要求被告王俊仁不要2 萬元、2 萬元的
    領，應1 次領出6 萬元等情，有被告王俊仁手機之LINE對話
    紀錄在卷可查（見108偵10554 卷第81、87-88 頁），足徵
    被告王俊仁所稱「曾瑋翔」不斷要求其加快領款速度等節，
    確屬事實，倘若帳內款項來源合法，並無隨時遭凍結之風險
    ，則如何領取款項可依個人習慣而定，衡無不得小額分批領
    取之理，則被告王俊仁見「曾瑋翔」有此要求而心生懷疑，
    實屬一般人應有之反應，是被告王俊仁於「曾瑋翔」催促時
    ，應已懷疑「曾瑋翔」可能隸屬詐欺集團，其主觀上即存有
    為「曾瑋翔」提領詐欺犯罪所得之認識。
  ⒊況且一般人須正常使用銀行帳戶時，均係自己或委由信賴之
    人辦理，以確保己身之財產，若捨此途而要求陌生之他人代
    為操作，可能係心存歹意另有企圖，縱暱稱「全」或「曾瑋
    翔」為經營遊藝場而有供客戶匯入賭金之需求，亦無須於帳
    戶使用完畢後，即要求他人丟棄該帳戶之提款卡，更無須於
    提領款項後，尚須要求他人以藏置於路邊隱蔽自身身分之方
    式，輾轉交付款項，是依一般大眾之認知，應可預見上揭行
    為之目的係為取得不法犯罪所得。被告王俊仁於偵查中供承
    ：我於108年6月30日開始，但當天沒有領錢，只有待命，於
    108年7月1日，有在三重菜寮捷運站附近用新光銀行提款卡
    領錢，領到錢後裝在牛皮紙袋，放在他們指定的地點，並將
    提款卡丟棄，因為提款卡已無法使用，108年7月2日也待命
    ，一直108年到7月3日，對方叫我拿提款卡到華南銀行建成
    分行領錢，那天我用郵局跟華南銀行提款卡領錢，領完後對
    方叫我留5,000元當做酬勞，剩下的錢叫我裝在牛皮紙袋，
    放在指定的地點，這2張提款卡後來操作無效，對方就叫我
    丟棄等語（見108偵10554卷第131-132頁），依被告王俊仁
    供述，詐欺集團上手除命被告王俊仁將提款卡丟棄外，又命
    其將領得之現金藏置於公眾往來通行之道路上隱密處。另參
    以被告王俊仁於原審亦自承：我先前做室內裝潢工程受顧擔
    任監工，我是學建築的，前後有斷，但合計做了7、8年等語
    （見原審卷第92、219頁），顯見被告王俊仁為智慮成熟有
    社會工作經驗，並非初入社會懵懂無知之人；再酌以被告王
    俊仁於本院審理中亦供承：其於初次提領款項後，對於提領
    款項之行為可能係為「曾瑋翔」提領詐欺所得心生懷疑，後
    續再向他們詢問時他們也沒有給我合理的回答等語（見本院
    卷第310頁）。承上所述，被告王俊仁憑其智識經驗，對於
    使用暱稱「全」、「曾瑋翔」所提供提款卡提領之款項，並
    非如暱稱「全」、「曾瑋翔」所稱客戶匯入之遊藝場款項，
    而係詐騙款項一事，應已有所猜想、疑慮並心生高度懷疑，
    足認暱稱「全」、「曾瑋翔」係隸屬詐欺集團，並欲藉被告
    王俊仁擔任「車手」以完成詐欺取財犯罪，而上情實未脫逸
    被告王俊仁預見之範圍。
  ⒋被告王俊仁於第1 次提領，既已產生高度懷疑之情況下，竟
    仍繼續聽從「曾瑋翔」指示提領款項，足見被告王俊仁僅係
    為獲取報酬，即參與暱稱「全」、「曾瑋翔」等人所屬詐欺
    集團之詐欺取財犯行，心態上顯然係對其行為成為詐欺集團
    犯罪計畫之一環而促成犯罪既遂之結果予以容任。本案雖無
    證據證明被告王俊仁確信暱稱「全」、「曾瑋翔」必係藉由
    其代收款項之行為遂行詐欺取財犯行，然被告王俊仁應具縱
    詐欺集團利用其行為實施詐欺犯罪，亦放任而不違背其本意
    之意思，確有與詐欺集團成員共同詐欺取財之不確定故意，
    足堪認定。被告王俊仁辯稱：其無主觀參與詐騙集團之主觀
    犯意云云，與事實不符，自無足採。
　㈢被告呂蕊琳：
　⒈被告呂蕊琳供承：暱稱「德河」的人他們跟我說公司是經營
    電子遊戲的電玩業，在臺南成功路有據點，有做機臺、柏青
    哥等，屬於灰色地帶的八大行業，現場會有賭博，不可能現
    場店裡向客人收錢，管區跟他們說不要當面收錢，警察就不
    管，因為我以前看過周人參的新聞，且中山分局常常有這樣
    的情況，所以才想管區警員是不是有收賄，因此請客人用匯
    款的方式，由外務助理去領錢，再交給會計助理，本來暱稱
    「德河」要我作外務助理，但「曾瑋翔」跟我說不用做外務
    助理，由外務助理收了錢交給我，再由我交給會計部門的人
    等語（見108偵10551卷第19、22、145 頁、原審法院108 年
    度聲羈字第131 號卷第24-25 、29頁、原審卷第36-37 頁）
    ，依被告呂蕊琳對於自身從事工作性質之認知，係不為法律
    所允許、當場進行將遭警察查緝、需要對警察行賄規避調查
    之行業，則被告呂蕊琳對於所屬集團係從事不法行為乙節，
    確有所認知。
  ⒉再者，被告呂蕊琳另於原審供稱：我也有問「曾瑋翔」說外
    務助理可以直接把錢交給我，為什麼要用這麼奇怪的方式（
    即將錢藏置於上揭隱密處，再由呂蕊琳依指示前往拿取），
    「曾瑋翔」說外務助理身份都很複雜、流動性比較高，有跟
    他們借錢之類的不好經驗，怕外務助理跟我借錢或來搶我的
    錢，為了我的安全，才會指示外務助理先離開，再叫我去拿
    錢等語（見原審卷第35-36 頁），是被告呂蕊琳就本案詐欺
    集團將現金藏置於公共道路上隱密處，再命其前往拿取等情
    ，本身亦心生懷疑，惟以附表所示被告呂蕊琳拿取現金為例
    ，各次金額均達數萬元之譜，衡情將該等款項藏置路旁，則
    暱稱「德河」、「曾瑋翔」等人僅為避免外務助理向被告呂
    蕊琳借錢或搶奪，即願負擔現金遭無關之他人拾走之風險，
    顯不符常情。況被告呂蕊琳於警詢時自承：外務助理要將錢
    放在公共場所隱密處，我認為是因為轉帳會有金流，所以公
    司採取他們設計的方式，把錢放在隱密處，就比較不被人發
    現等語（見108偵10551 卷第22頁），是被告呂蕊琳所屬詐
    欺集團採取將現金藏置路旁之方法，顯係為製造資金斷點，
    且為使斷點無任何破綻，更命上、下手間不得相互見面接觸
    ，被告呂蕊琳藉由上述情狀，更可得知悉其所拿取之款項，
    並非合法資金。且證人即承辦本案員警許文哲於本院審理時
    證稱：呂蕊琳是現行犯被我們逮捕，在她帶警方人員去她指
    認她拿取款項地點過程中，她的上手有持續跟她聯繫，我們
    有一再告知她不能讓上手知道她旁邊有警察，但她依然讓她
    的上手知道警察已經在她旁邊等語（見本院卷第498-499頁
    ）。證人即承辦本案另一員警柯凱文於本院審理時亦證稱：
    暱稱「全」、「德河」的人都是呂蕊琳曾經接觸過的上手，
    她的line裡面有這個人頁面，但已經沒有對話紀錄，依呂蕊
    琳供述暱稱「全」的人有跟她做過面試，暱稱「德河」有跟
    她說明工作內容，應該會有對話紀錄，但點出來的頁面時全
    部都沒有對話紀錄，呂蕊琳有刪除其與上手之對話紀錄等語
    （見本院卷第493-494頁），由此可知被告呂蕊琳刪除其與
    詐欺集團上手間對話，顯為防止檢警據此資料追查其上手，
    並為製造資金斷點，使斷點無任何破綻甚明，否則焉需刻意
    讓其上手知道其已遭警方逮捕，並刪除其與上手LINE對話紀
    錄。凡此諸端，均益徵其知悉所拿取藏置於上開隱匿處之款
    項，並非合法資金，並為製造資金斷點，使斷點無任何破綻
    甚明。
  ⒊又被告呂蕊琳供承：對方跟我約好如果是我當天有去等的話
    （即待命），不論有無去拿錢，底薪都是1,500 元，如果拿
    的錢比較多，就依照拿的錢的1 ％計算，算出來的錢如果超
    過1,500 元，就用1 ％算出來的錢當我的報酬等語（見原審
    卷第101 頁、本院卷第223-224頁），惟依被告呂蕊琳所述
    ，其工作內容僅有等候指示、拿取款項及轉交他人，此等行
    為無須任何專業知識及經驗，任何人均可為之。衡情，若非
    需要有他人出面代為收付款項以製造查緝斷點，實無必要花
    費高額薪資聘請他人專門從事此工作，再參以被告呂蕊琳於
    原審及本院審理時均自承：我做過房屋仲介跟證券營業員，
    以及電視購物的保健產品銷售人員，先前工作月薪3 、5 萬
    元，時薪約200 多元，其實我都是做業務工作，都是做有誠
    信的公司，客人都相信我，本案這種類型的我以前沒做過等
    語（見原審卷第35、102 頁、本院卷第223、225頁），參以
    被告呂蕊琳亦自陳大專畢業，有多年工作經驗且亦有從事不
    同性質工作（見本院卷第223、225頁），足見其並非初入社
    會懵懂無知之人，依其過去工作經歷，亦可知悉其於本案付
    出之勞力與所收取之報酬不成比例，一般企業經營者實不可
    能僅因拿取金錢轉交他人，即給予數千元之酬勞，且被告呂
    蕊琳除見過前來「面試」之被告葉春琴（業經原審判決確定
    ）外，對於其所應徵在遊藝場工作之其他職員全未謀面，僅
    在電話或LINE中有所聯繫，顯非被告呂蕊琳熟識、瞭解或堪
    令信任之人，被告呂蕊琳對於其所從事之工作有前開諸多可
    疑與不尋常之處，可能係擔任詐騙集團中之一角，自難諉為
    毫無預見，被告呂蕊琳顯為領取前開約定之報酬，就其所參
    與詐欺取財犯行，自具有縱其所領取之款項為詐騙集團以詐
    欺方式詐得之不法所得，亦不違背其本意之不確定故意無訛
    。
  ⒋至於被告呂蕊琳辯稱：暱稱「全」的人表示1 個月以後會有
    勞健保、「曾瑋翔」LINE大頭照也貼了臺南成功路亞瑟電玩
    店面照片，曾至求職網站輸入亞瑟電玩確認有招聘工作人員
    云云，然上情除無任何證據可佐外，被告呂蕊琳於警詢時供
    稱：其應徵之公司為「里昂遊藝產業」云云（見108偵10551
     卷第20頁），則其於原審所稱之應徵公司為「亞瑟電玩」
    與其於警詢及本院審理時供述應徵之公司為「里昂遊藝產業
    」不同，自難認被告呂蕊琳見「亞瑟電玩」之照片或任何資
    訊，即可使其誤認「里昂遊藝產業」為合法經營之公司。嗣
    被告呂蕊琳雖於本院審理時辯稱：其於原審陳述係應徵「亞
    瑟電玩」工作，是因記錯公司名稱云云，然依被告呂蕊琳自
    承曾至求職網站輸入「亞瑟電玩」確認該公司有招聘工作人
    員，則輸入「亞瑟電玩」與「里昂遊藝產業」明顯不相同公
    司，焉會有同時期招聘相同職務工作人員之照片？況「亞瑟
    電玩」營業地址是否位於被告呂蕊琳所稱台南市均未見其提
    出相關證據以實其說，足見被告呂蕊琳此部分所稱顯係事後
    諉責飾卸之詞，自非可採。至證人即製作被告呂蕊琳警詢筆
    錄員警柯凱文固於本院審理時證稱：呂蕊琳於警時說她是任
    職於「里昂電子遊藝產業」等語（見本院卷第493頁），惟
    柯凱文此部分證言僅係就被告呂蕊琳於警詢供述所為陳述，
    而被告呂蕊琳此部分所述不足採信，業如前述，自無法遽以
    推論證明被告呂蕊琳當時確係向「里昂電子遊藝產業」應徵
    工作遭詐騙。
　㈣按共同正犯，係共同實行犯罪行為之人，在共同意思範圍內
    ，各自分擔犯罪行為之一部，相互利用他人之行為，以達其
    犯罪之目的；且不限於事前有所協議，其於行為當時，基於
    相互之認識，以共同犯罪之意思參與者，亦無礙於共同正犯
    之成立。而詐欺集團為實行詐術騙取款項，並蒐羅、使用人
    頭帳戶以躲避追緝，各犯罪階段緊湊相連，係需多人縝密分
    工，相互為用，方能完成之集團性犯罪，雖各共同正犯僅分
    擔實行其中部分行為，仍應就全部犯罪事實共同負責；是以
    部分詐欺集團成員縱未直接對被害人施以詐術，如有接收人
    頭帳戶金融卡、測試、回報供為其他成員實行詐騙所用，或
    配合提領款項，從中獲取利得，餘款交付其他成員等行為，
    所為均係該詐欺集團犯罪歷程不可或缺之重要環節，尤其是
    配合提領贓款，被害人遭詐欺集團成員詐騙後，雖已將款項
    匯入詐欺集團指定之人頭帳戶，但上開款項在詐欺集團成員
    實際提領前，該帳戶隨時有被查覺而遭凍結之可能，故分擔
    提領詐騙所得贓款之「車手」，更是詐欺集團最終完成詐欺
    取財犯行之關鍵角色，又擔任「收水」工作者，係向「車手
    」取回所提領之贓款，若無負責「收水」之人，則詐欺集團
    幕後成員將贓款收回獲利之目的，亦難以達成，是本案不論
    係擔任「車手」之被告王俊仁，抑或擔任「收水」工作之被
    告呂蕊琳，於本案詐欺取財犯行中，均係擔任不可或缺之角
    色，且其等與其他詐欺集團成員均已於事先約定定額酬勞或
    以固定百分比分配報酬，足徵被告王俊仁及呂蕊琳，均係以
    自己犯罪之意思，各自分擔犯罪行為之一部，依前開說明，
    就詐欺取財之犯行部分，均與各次犯行之其他成員為共同正
    犯，應就各該次詐欺取財之犯行，就全部犯罪事實共同其負
    責。
　㈤被告呂蕊琳、王俊仁所參與之詐欺集團，符合組織犯罪防制
    條例第2條第1項所定之犯罪組織，而被告呂蕊琳、王俊仁確
    有參與該犯罪組織：
　⒈按組織犯罪防制條例所稱之犯罪組織，係指3人以上，以實施
    強暴、脅迫、詐欺、恐嚇為手段或最重本刑逾5年有期徒刑
    之罪，所組成具有持續性或牟利性之有結構性組織；而所稱
    有結構性組織，係指非為立即實施犯罪而隨意組成，不以具
    有名稱、規約、儀式、固定處所、成員持續參與或分工明確
    為必要，同條例第2條第1項、第2項分別定有明文。
　⒉本件依被告呂蕊琳、王俊仁所述之犯罪情節，可知本案詐欺
    集團之成員係以如附表編號1至6所示詐術，騙取告訴人、被
    害人等存入或匯入金錢至人頭帳戶後，復透過上下聯繫、指
    派工作、車手提領詐欺款項等環節自帳戶提領贓款，嗣再逐
    層轉交收水人員或上游，顯非隨意組成之團體；又本案詐欺
    集團成員除被告呂蕊琳、王俊仁外，尚包含真實姓名、年籍
    不詳暱稱「全」、「德河」、綽號「世雄」及「曾瑋翔」等
    人及其他不詳詐欺集團成員，堪認本案詐欺集團係透過縝密
    之計畫與分工，成員彼此相互配合，由多數人所組成，持續
    以實施詐欺為手段而牟利之具有完善結構之組織，其核屬3
    人以上，以實施詐術為手段，所組成具牟利性及持續性之有
    結構性犯罪組織，合於組織犯罪防制條例第2條第1項所稱之
    犯罪組織，至為明確。又被告呂蕊琳、王俊仁均坦承有如事
    實欄二所示受詐欺集團成員指示之提領款項及在隱密處拿取
    款項之行為，則被告呂蕊琳、王俊仁對於本案詐欺集團為3
    人以上，以實行詐術為手段，具牟利性及持續性之有結構性
    組織，顯非為立即實施犯罪而隨意組成之團體，均知之甚明
    ，其確有參與該犯罪組織無疑。
　⒊至被告呂蕊琳、王俊仁固否認加入詐欺集團，均辯稱：其等
    係應徵工作遭詐騙之被害人云云，然查被告呂蕊琳對於其所
    從事之工作有前開諸多可疑與不尋常之處，可能係擔任詐騙
    集團中之一角，自難諉為毫無預見，其對於所屬集團係從事
    不法行為乙節，確實有所認知，被告呂蕊琳顯係為領取前開
    約定之報酬，就其所參與詐欺取財犯行，自具有縱其所領取
    之款項為詐騙集團以詐欺方式詐得之不法所得，亦不違背其
    本意之不確定故意。而被告王俊仁憑其智識經驗，對於使用
    詐欺集團成員所提供提款卡提領之款項，並非所稱客戶匯入
    之遊藝場款項，而係詐騙款項一事，應已有所猜想、疑慮並
    心生高度懷疑，足認詐欺集團欲藉被告王俊仁擔任「車手」
    以完成詐欺取財犯罪，而上情實未脫逸被告王俊仁預見之範
    圍，均如前述。承上說明足認被告呂蕊琳、王俊仁有參與該
    犯罪組織之認識，應論以組織犯罪防制條例第3條第1項後段
    參與犯罪組織罪。
　㈥被告呂蕊琳、王俊仁洗錢犯行：
　  按洗錢防制法所稱洗錢，指下列行為：一、意圖掩飾或隱匿
    特定犯罪所得來源，或使他人逃避刑事追訴，而移轉或變更
    特定犯罪所得。二、掩飾或隱匿特定犯罪所得之本質、來源
    、去向、所在、所有權、處分權或其他權益者。三、收受、
    持有或使用他人之特定犯罪所得，洗錢防制法第2條定有明
    文。故行為人如有上揭各款所列洗錢行為者，即成立同法第
    14條第1項之洗錢罪。從而，倘詐欺集團向被害人施用詐術
    後，為隱匿其詐欺所得財物之去向，而令被害人將其款項轉
    入該集團所持有、使用之人頭帳戶，並由該集團所屬之車手
    前往提領詐欺所得款項得逞，如能證明該帳戶內之資金係本
    案詐欺之特定犯罪所得，即已該當於洗錢防制法第14條第1
    項之洗錢罪（最高法院108年台上字第1744號判決意旨參照
    ）。本件詐欺集團向如附表編號1至6所示告訴人、被害人等
    施用詐術後，為隱匿渠等詐欺所得之去向，乃令告訴人、被
    害人將受騙款項存入或匯至如附表編號1至6所示之人頭帳戶
    內，由車手即被告王俊仁前往提領該等款項，並依指示放置
    隱匿處，另由詐欺集團成員指示被告呂蕊琳前往拿取，再依
    指示將詐騙款項轉交詐騙集團成員，該詐欺集團成員利用此
    種由車手提款再逐層轉交方式，業已製造金流之斷點，致無
    從或難以追查前揭犯罪所得，而隱匿該犯罪所得之去向及所
    在，揆諸首揭說明，被告2人所為，自均屬洗錢防制法第2條
    第2款所規範之洗錢行為。
  ㈦被告呂蕊琳及辯護人聲請本院向1111人力銀行函詢刊登在網
    站上公司行號之審核及開通流程，經本院函查後，據函覆：
    有關本公司就提供企業刊登徵才服務，對該刊登企業之審核
    及開通流程如下：㈠先請該企業提供：核准函/公司登記事項
    卡/開業證明/立案證明等文件，並簽定廣告刊登服務契約書
    ；如該企業仍為籌組中，則需提供可查詢該公司申請之相關
    號碼、負責人身分證影本及個人刊登切結書等；如為行號商
    號，則需提供負責人身分證影本、個人刊登切結書等文件；
    如為特殊行業，則會請企業提供依據法規應有之相關文件、
    證件等。俾便本公司核對該企業之身分別及可刊登之資訊，
    惟基於信用原則，書面資料僅於形式審核。㈡本公司亦就該
    企業進行檢索為參考:如yahoo、google網路等就該企業是否
    有負面之評價（如有疑似負面情事但無法判別者，會另呈主
    管了解情況），俾便本公司了解該企業是否有不良紀錄，另
    至經濟部商業司之商工登記公示資料、財政部之營業登記資
    料其登載行業別與欲刊載之職缺性職是否相符等，以避免造
    成刊登不實之情事。㈢嗣經本公司確認該企業無不良紀錄及
    所提供之資料無誤後，經該企業給付服務報酬並經本公司確
    認收受後，即會以前述所簽訂之廣告刊登服務契約書所刊載
    之項目開通予該企業使用等語，有全球華人股份有限公司10
    9年4月21日全(總)字00000000000號函在卷足按（見本院卷
    第367-369頁）。依該公司函覆在1111人力銀行網站上公司
    行號之審核及開通流程內容，僅是形式審核，對於該公司所
    從事業務是否合法並未作實質認定，縱被告呂蕊琳所稱里昂
    公司有在上開網站刊登徵人啟事，亦無法解免被告呂蕊琳、
    王俊仁犯行之成立。遑論被告呂蕊琳、王俊仁並無法特定里
    昂公司的確實登記名稱，且被告呂蕊琳在原審中所稱的是亞
    瑟電子公司與里昂公司不同。故被告呂蕊琳、王俊仁及其等
    辯護人均辯稱：被告2人信任1111已審查過里昂公司為合法
    ，且誤以為這樣之取款方式是遊戲產業之常態，完全不知可
    能涉及詐騙，故被告呂蕊琳、王俊仁也是求職詐騙之受害者
    云云，顯為事後諉責之詞，自無足採。
  ㈧被告呂蕊琳及其辯護人聲請調查詐騙集團使用之手機號碼000
    0-000000、0000-000000，希望可以查出真正之詐騙集團繩
    之以法；並聲請傳喚被告呂蕊琳遭羈押時之室友劉子萱，證
    明本案主嫌，用相同求職詐騙手法行騙多次，被告呂蕊琳亦
    係無辜受害者，並非詐欺罪共犯云云。惟按刑事訴訟法所稱
    依法應於審判期日調查之證據，係指與待證事實有重要關係
    ，在客觀上顯有調查必要性及可能性之證據而言。故其範圍
    並非漫無限制，必其證據與判斷待證事實之有無，具有關聯
    性，並有調查之可能性，得據以推翻原判決所確認之事實，
    而為不同之認定，若所證明之事項已臻明確，自欠缺調查之
    必要性。查本件詐欺集團成員暱稱「德河」者是否使用上開
    門號繼續刊登求職廣告，與本件被告呂蕊琳是否成立本件加
    重詐欺犯行並無直接關聯性，而其確有本件加重詐欺取財犯
    行，業經論述如前，事證已明，無調查必要。若被告呂蕊琳
    有暱稱「德河」者涉犯詐欺犯嫌之證據，自可向偵查機關檢
    舉，促使偵查機關啟動偵查，自不待言。另被告呂蕊琳於本
    件羈押時之室友劉子萱是否聽聞相同求職詐騙案例，與被告
    呂蕊琳犯本件加重詐欺犯行無直接關聯性。況被告呂蕊琳及
    辯護人亦稱無證人地址可供傳喚，而本件被告呂蕊琳犯行，
    事證已明，無調查必要。
  ㈨被告王俊仁及其辯護人聲請向內政部警政署反詐騙諮詢專線1
    65調閱108年7月4日凌晨12時至1時之電話諮詢紀錄，該通電
    話系被告王俊仁由台北市○○區○○街000號前公用電話(公用電
    話編號：0000000)所撥出，通話內容提及被告王俊仁懷疑銀
    行帳戶為詐騙集團所使用之人頭帳戶，可證明被告王俊仁主
    觀上並無詐欺之不確定故意云云。然經本院函查，據函覆：
    本署165反詐騙諮詢專線資料庫中無案內公用電話撥入紀錄
    等語，有內政部警政署於109年4月17日警署刑防字第109007
    6375號函在卷可按（見本院卷第365頁）。依函覆結果既無
    被告王俊仁所稱有上述內容之該公用電話撥入紀錄，自無從
    資為有利於被告王俊仁之認定。
　㈩被告王俊仁及其辯護人聲請傳喚其應徵時詐欺集團對其面試
    之人即證人鄭俊熙，證明其於另案臺灣臺北地方法院109年
    度訴字第69號詐欺案件，作證時指認鄭俊熙為詐欺集團對其
    面試之人，可證其係求職時遭詐騙之被害人云云，然經本院
    調閱上開案件全卷，被告王俊仁於該案作證時無論係於警詢
    ，或迄至另案原審審理指認對其面試對象均為陳翊霆並非鄭
    俊熙，有被告王俊仁另案警詢及原審審理筆錄在卷足憑（見
    108年度偵字第17552號卷第207-211頁、原審法院109年度訴
    字第69號第147-149頁）。足認鄭俊熙並非對其面試之人，
    被告王俊仁此部分所稱與事實不符，不足以資為有利於被告
    王俊仁之認定。況證人即承辦本案員警許文哲於本院審理時
    亦證稱：我製作警詢筆錄時，被告王俊仁並未指認出面試他
    的人是誰等語（見本院卷第499頁），苟被告王俊仁上開所
    辯為真，其為何對如此對其有利之重要證人並未指認且未要
    求傳喚之理，是其所稱是否屬實即非無疑。本院認無再傳喚
    鄭俊熙之必要。
  被告呂蕊琳及其辯護人聲請將被告呂蕊琳送測謊，待證事項
    為被告所述均為真實，其確實遭受求職詐騙且一直以為從事
    合法電玩店會計助理工作，並無任何詐欺之犯意云云，然查
    供述證據之證明力判斷，屬事實審法院職權，並非測謊鑑定
    所得取代，況測謊鑑定人就受測者對特定問題之皮膚電阻、
    血壓等儀器反應所為分析意見，本質上與受測者之任意性供
    述有別，其正確性受包含測謊鑑定人之專業、儀器設備、測
    謊情境等各項測謊條件之影響，復無從反覆驗證精確性，亦
    難單以受測謊者對特定問題回答之測謊鑑定結果，逕予推論
    受測者就相關案件所為全部陳述之真實性，是測謊鑑定意見
    應僅供判斷供述證據證明力之參酌，並非法定必要調查之證
    據與應踐行之程序，況本案事實已臻明瞭，認無送測謊之必
    要。
  綜上所述，本件事證明確，被告王俊仁、呂蕊琳犯行，均洵
    堪認定，其等所辯均為臨訟卸責之詞，不足採信，均應依法
    論科。
三、論罪：　
　㈠被告呂蕊琳、王俊仁自108年6月間起參與詐欺集團，先由詐
    欺集團成員於如附表編號1至6所示之時、地，以如附表各編
    號所示之方法詐騙如附表編號1至6所示之告訴人、被害人，
    致使上開告訴人、被害人等均陷於錯誤，分別依指示付款至
　　如附表編號1至6所示帳戶，並由被告王俊仁依指示負責提領
    款項後，被告呂蕊琳再依指示前往被告王俊仁提款後上開藏
    置地點拿取款項，復前往新北市○○區○○路000 號或永和區安
    樂路138 號對面公園等處，將款項轉交予姓名年籍不詳之詐
    欺集團成年成員，堪認被告呂蕊琳、王俊仁所參與之詐欺集
    團，係一以實施詐術為手段，具有持續性、牟利性之有結構
    性組織，而構成組織犯罪防制條例第3條第1項後段之參與犯
    罪組織罪。
　㈡按洗錢防制法於105年12月28日修正公布，並於106年6月28日
    生效施行（下稱新法）。第2條明定：「本法所稱洗錢，指
    下列行為：一、意圖掩飾或隱匿特定犯罪所得來源，或使他
    人逃避刑事追訴，而移轉或變更特定犯罪所得。二、掩飾或
    隱匿特定犯罪所得之本質、來源、去向、所在、所有權、處
    分權或其他權益者。三、收受、持有或使用他人之特定犯罪
    所得。」依照新法規定，如果行為人意圖掩飾或隱匿特定犯
    罪所得來源，而將特定犯罪所得直接消費處分，甚至交給其
    他共同正犯予以隱匿，使檢警機關難以追查特定犯罪所得的
    去向或所在，仍構成洗錢防制法第2條第1款或第2款的洗錢
    行為，不能僅認為是犯罪後處分贓物的行為（最高法院108
    年度台上字第2500號判決意旨參照）。另洗錢防制法第3條
    第1款之規定，最輕本刑為6月以上有期徒刑以上之罪，係屬
    洗錢防制法所稱之特定犯罪。查本件被告2人所犯刑法第339
    條之4第1項之罪之法定刑為1年以上7年以下有期徒刑，屬於
    洗錢防制法第3條第1款所定義之「特定犯罪」，且被告王俊
    仁依詐欺集團成員指示提款後，將之藏置於指定隱密地點，
    再由被告呂蕊琳依詐欺集團成員指示將詐欺不法款項逐層轉
    交，產生遮斷資金流動軌跡，讓檢警無從追查該特定犯罪所
    得的去向及所在，自屬於洗錢防制法第2條第2款之「洗錢行
    為」，而觸犯同法第14條第1項之一般洗錢罪。
　㈢又加重詐欺罪係侵害個人財產法益之犯罪，其罪數計算，以
    被害人數、被害次數多寡，決定其犯罪之罪數；核與參與犯
    罪組織罪之侵害社會法益，因應以行為人所侵害之社會全體
    利益為準據，認定係成立一個犯罪行為，有所不同。是以倘
    若行為人於參與犯罪組織之繼續中，先後加重詐欺數人財物
    ，因行為人僅為一參與組織行為，侵害一社會法益，應僅就
    「首次犯行」論以參與犯罪組織罪及加重詐欺罪之想像競合
    犯，而其後之犯行，乃為其參與組織之繼續行為，為避免重
    複評價，當無從將一參與犯罪組織行為割裂再另論一參與犯
    罪組織罪，而與其後所犯加重詐欺罪從一重論處之餘地（最
    高法院107年台上字第1066號判決意旨參照）。從而，被告
    呂蕊琳、王俊仁自108年6月間起加入以實施詐術為手段所組
    成具有持續性、牟利性之有結構性組織之詐欺集團，且於參
    與犯罪組織行為繼續中，該詐欺集團成員先後詐欺如附表編
    號1至6所示被害人之財物，揆諸上揭說明，被告2人應就首
    次參與詐欺取財犯行（即如附表編號1部分）論以參與犯罪
    組織罪；其餘犯行（即如附表編號2至6部分）則基於前述禁
    止雙重評價原則，均應僅論以加重詐欺一罪即已足。
　㈣核被告呂蕊琳、王俊仁就附表編號1所為，係犯組織犯罪防制
    條例第3條第1項後段之參與犯罪組織罪、刑法第339條之4第
    1項第2款之三人以上詐欺取財罪及洗錢防制法第14條第1項
    之一般洗錢罪；就附表編號2至6所為，均係犯刑法第339條
    之4第1項第2款之三人以上詐欺取財罪及洗錢防制法第14條
    第1項之一般洗錢罪。就附表編號3、5部分，被告王俊仁及
    呂蕊琳與所屬之詐騙集團本案其他共犯，分別係各於密切接
    近之時間，先後數次詐騙告訴人鄭靜盈、張家菊，使各該告
    訴人陷於錯誤而為多次存、匯款，分別侵害同一之法益，各
    行為之獨立性極為薄弱，依一般社會健全觀念，在時間差距
    上，難以強行分開，在刑法評價上，視為數個舉動之接續施
    行，合為包括之一行為予以評價，較為合理，應各就上開同
    一被害人所為之多次詐欺取財行為部分，分別論以接續犯。
　㈤被告王俊仁及呂蕊琳與暱稱「全」、「德河」、姓名年籍不
    詳綽號「世雄」、「曾瑋翔」等人及所屬詐欺集團不詳成年
    成員有犯意聯絡及行為分擔，應論以共同正犯。另公訴意旨
    認「阿誠」於本案亦為共同正犯，然依被告呂蕊琳手機之LI
    NE對話紀錄所示，「阿誠」雖為詐欺集團成員，然係指示被
    告呂蕊琳為另案詐欺犯行，有該對話紀錄在卷可查（見108
    偵10551 卷第43-49 頁），且查無證據證明「阿誠」就本案
    亦有直接指揮被告呂蕊琳，或位居詐欺集團幕後高位而共謀
    犯行，難認「阿誠」於本案亦為共同正犯，公訴意旨容有誤
    會。被告2人與其他不詳詐欺集團成員間，就附表編號1至6
    所示之犯行，互有犯意聯絡，並分工合作、互相利用他人行
    為以達犯罪目的及行為分擔，均應論以共同正犯。惟刑法第
    339條之4第1項第2款之三人以上共同犯詐欺取財罪，其本質
    即為共同犯罪，主文毋庸再於「三人以上共同犯詐欺取財罪
    」前再記載「共同」（最高法院83年度台上字第2520號判決
    意旨參照）。
　㈥被告2人所犯如附表編號1至6所示6次加重詐欺取財犯行，雖
    犯罪時間相近，但被害人均不相同，所侵害財產法益有異，
    時空上並非無從區隔，在刑法評價上各具獨立性，且非經立
    法預設其本質係具持續實行之複次作為特徵予以特別歸類，
    使成獨立犯罪構成要件之行為態樣，依社會通念難認係出於
    一次犯意之決定，又非屬一個行為之持續動作，自難認被告
    2人成立接續犯包括一罪或想像競合犯。是其2人所犯如附表
    編號1至6所示6次犯行，犯意個別，行為互殊，應分論併罰
    。　
四、撤銷改判之理由：　　　
　㈠原審對被告呂蕊琳、王俊仁論罪科刑，固非無見。惟按：①被
    告2人自108年6月間起加入以實施詐術為手段所組成具有持
    續性、牟利性之有結構性組織之詐欺集團，且於參與犯罪組
    織行為繼續中，該詐欺集團成員先後詐欺如附表編號1至6所
    示告訴人、被害人之財物，是被告2人就首次參與詐欺取財
    犯行（即如附表編號1所示之罪）應論以參與犯罪組織罪，
    已如上述，而此部分與原起訴之加重詐欺取財與洗錢罪部分
    有想像競合犯裁判上一罪之關係，應屬起訴效力所及之犯罪
    事實擴張問題，本院自應一併審理，原判決未察，漏未就此
    部分犯行併予說明審究，尚有不當。②被告2人所犯刑法第33
    9條之4第1項之罪之法定刑為1年以上7年以下有期徒刑，屬
    於洗錢防制法第3條第1款所定義之「特定犯罪」，且渠等將
    詐欺不法款項逐層轉交，製造金流斷點，讓檢警無從追查該
    特定犯罪所得的去向及所在，係屬於洗錢防制法第2條第2款
    之「洗錢行為」，而觸犯同法第14條第1項之一般洗錢罪，
    業經本院認定如上，原判決未察，遽認被告2人所為均不該
    當洗錢防制法第2條所定洗錢行為之構成要件，難謂適法。③
    被告呂蕊琳、王俊仁就本件犯罪所得分別為4,000元、5,000
    元，然其2人已與如附表編號1至6所示告訴人、被害人達成
    和解，並共同賠償損害，賠償數額各已超過其2人犯罪所得
    （詳後述），原判決依刑法第38條之1第1項前段、第3項規
    定宣告沒收，於全部或一部不能沒收或不宜執行沒收時，追
    徵其價額，容有未洽。④被告2人於本院審理時已與如附表編
    號1至6所示告訴人、被害人達成和解並共同全數賠償渠等人
    遭詐騙款項，量刑基礎已有變更，原審未及審酌，容有微疵
    。被告2人上訴否認犯行，雖均無理由，然原判決既有上開
    可議之處，自應由本院將原判決關於被告2人部分予以撤銷
    改判。
　㈡爰審酌被告呂蕊琳、王俊仁不思循正當途徑賺取金錢，明知
    現今社會詐欺集團橫行，其等恣意詐欺行為往往對於被害人
    之財產及社會秩序產生重大侵害，竟均貪圖不法利益，加入
    詐欺集團，王俊仁擔任負責提款之車手、呂蕊琳擔任拿取詐
    騙款項交付詐欺款項予詐欺集團上手之工作，與詐騙集團合
    流，漠視他人財產權對社會治安造成相當之影響，本不宜寬
    貸，惟念其等犯後均已與如附表編號1至6所示告訴人、被害
    人達成和解，並已共同賠償告訴人易家華7,000元、鄭靜盈8
    4,000元、戴明洲150,000元、張家菊80,000元、陳義龍9,00
    0元及被害人周碩彥12,000元，上開賠償金額除陳義龍外，
    業經上述人員當庭點收，而陳義龍則另出具聲明和解書表示
    已收到被告2人共同賠償款項，有本院109年11月5日審理筆
    錄及陳奕龍出具和解書在卷可按（見本院卷第537、539、55
    9頁），堪認尚有悔意，兼衡被告2人在本案犯罪中所扮演之
    角色及參與犯罪之程度、地位，對告訴人、被害人造成之損
    害，併參酌被告2人犯罪之動機、目的及手段，被告呂蕊琳
    自述三專畢業，從事過房屋仲介、證券營業員，月收入約有
    3萬元、離婚之家庭生活經濟狀況；被告王俊仁自陳大學肄
    業，從事裝修工程的工作，月收入約3萬元，家中有父親及
    姐姐、未婚之家庭生活經濟狀況等一切情狀，就被告2人所
    犯如附表編號1至6所示之罪，分別量處如主文第2、3項所示
    （即如附表編號1至6「主文及宣告刑」欄所示）之刑。
　㈢按數罪併罰之定應執行刑，係出於刑罰經濟與責罰相當之考
    量，並非予以犯罪行為人或受刑人不當之利益，為一種特別
    的量刑過程，相較於刑法第57條所定科刑時應審酌之事項，
    係對一般犯罪行為之裁量。而定應執行刑之宣告，乃對犯罪
    行為人本身及所犯各罪之總檢視，除應考量行為人所犯數罪
    反應出之人格特性，並應權衡審酌行為人之責任與整體刑法
    目的及相關刑事政策，在量刑權之法律拘束性原則下，依刑
    法第51條第5款規定，採限制加重原則，資為量刑自由裁量
    權之外部界限，並應受法秩序理念規範之比例原則、平等原
    則、責罰相當原則、重複評價禁止原則等自由裁量權之內部
    抽象價值要求界限之支配，以使輕重得宜，罰當其責，俾符
    合法律授與裁量權之目的，以區別數罪併罰與單純數罪之不
    同，兼顧刑罰衡平原則。故定應執行刑時，除仍應就各別刑
    罰規範之目的、輕重罪間體系之平衡、整體犯罪非難評價，
    為綜合判斷外，尤須參酌上開實現刑罰公平性，以杜絕僥倖
    、減少犯罪之立法意旨，為妥適之裁量。本院衡酌被告2人
    如附表編號1至6所示之加重詐欺取財犯行，均係在108年7月
    1日至同年月3日間所實施，各次犯行之間隔期間甚近，顯於
    短時間內反覆實施，所侵害法益固非屬於同一人，然各次於
    集團內之角色分工、行為態樣、手段、動機均完全相同，責
    任非難重複之程度顯然較高，如以實質累加之方式定應執行
    刑，處罰之刑度恐將超過其行為之不法內涵與罪責程度，爰
    基於罪責相當之要求，於刑法第51條第5款所定之外部性界
    限內，綜合評價各罪類型、關係、法益侵害之整體效果，考
    量犯罪人個人特質，及以比例原則、平等原則、責罰相當原
    則、重複評價禁止原則為內涵之內部性界限，為適度反應被
    告整體犯罪行為之不法與罪責程度及對渠等施以矯正之必要
    性，而就被告2人所犯如附表編號1至6所示之6罪，分別定應
    執行刑如主文第2、3項所示。
　㈣按行為人以一行為觸犯組織犯罪防制條例第3條第1項後段之
    參與犯罪組織罪，及刑法第339條之4第1項第2款之加重詐欺
    取財罪，於從一重之加重詐欺取財罪處斷而為科刑時，因所
    犯指揮犯罪組織罪之刑罰以外之法律效果，即組織犯罪防制
    條例第3條第3項強制工作之規定，仍應一併適用。惟該條項
    規定「應於刑之執行前，令入勞動場所，強制工作，其期間
    為3年」，而未依個案情節，區分行為人是否具有反社會的
    危險性及受教化矯治的必要性，一律宣付刑前強制工作3年
    。衡諸該條例所規定之強制工作，性質上原係對於有犯罪習
    慣，或因遊蕩、懶惰成習而犯罪者，所為之處置，本於法律
    合憲性解釋原則，依司法院釋字第471號關於行為人有無預
    防矯治其社會危險性之必要，及比例原則等與解釋意旨不相
    衝突之解釋方法，為目的性限縮，對犯該條例第3條第1項之
    犯罪組織罪者，視其行為之嚴重性、表現之危險性、對於未
    來行為之期待性，以及所採措施與預防矯治目的所需程度，
    於有預防矯治其社會危險性之必要，且符合比例原則之範圍
    內，由法院依該條例第3條第3項規定，一併宣告刑前強制工
    作(最高法院108年度台上大字第2306號裁定參照)。查被告
    呂蕊琳、王俊仁於本案無其他證據證明被告呂2人有何犯罪
    習慣、遊蕩或懶惰成習而犯罪之情，難認其等有再犯之危險
    性，堪信對其等施以一般預防之刑罰即足達到制裁及教化之
    目的，縱再予其等機構性保安處分，仍無益於其等之再社會
    化，況其等經分別宣告如主文第2、3項所示之刑，已足以完
    全評價及處罰其等應負之罪責，倘再予以宣告強制工作，實
    有悖於比例原則，本院綜合本案被告2人犯罪情狀、其行為
    之嚴重性、表現之危險性、對於未來行為之期待性，以及所
    採措施與預防矯治目的所需程度等節，爰裁量不依組織犯罪
    防制條例第3條第3項規定宣告強制工作，以符合比例原則及
    罪刑相當原則。
　㈤被告呂蕊琳、王俊仁前無任何刑案紀錄，有本院被告前案紀
    錄表可稽，其因一時失慮而觸犯刑章，如今已與如附表編號
    1至6所示告訴人、被害人達成和解，就和解條件被告2人業
    均已共同履行完畢，彌補其犯行對告訴人、被害人所造成之
    損害，已如前述，堪信被告2人確有悔意，且如附表編號1至
    6所示告訴人、被害人均表示願意原諒被告2人（見本院卷第
    539、559頁），被告2人經此刑之宣告後，應知警惕而無再
    犯之虞，復衡酌本案各情及被告2人正值青壯年，仍有可為
    ，倘令其等入監服刑，恐未收教化之效，先受與社會隔絕之
    害，認對其等所宣告之刑，以暫不執行為適當，爰均依刑法
    第74條第1項第1款之規定，各宣告緩刑5年。　
五、沒收：　　
　㈠按供犯罪所用、犯罪預備之物或犯罪所生之物，屬於犯罪行
    為人者，得沒收之；犯罪所得，屬於犯罪行為人者，沒收之
    ；於全部或一部不能沒收或不宜執行沒收時，追徵其價額，
    刑法第38條第2 項前段、第38條之1 第1 項前段、第3 項分
    別定有明文。又按除有其他特別規定者外，犯罪工具物必須
    屬於被告所有，或被告有事實上之處分權時，始得在該被告
    罪刑項下諭知沒收；至於非所有權人，又無共同處分權之共
    同正犯，自無庸在其罪刑項下諭知沒收。而犯罪所得部分按
    共同正犯間關於犯罪所得、犯罪工具物應如何沒收，仍須本
    於罪責原則，並非一律須負連帶責任。　
  ㈡扣案被告王俊仁及呂蕊琳所有之上述INFOCUS 牌手機各1 支
    ，分別為被告王俊仁及呂蕊琳所有，並用以與本案詐欺集團
    成員聯繫詐欺事宜，分別經被告王俊仁及呂蕊琳供承在卷，
    爰於其等犯行項下，依刑法第38條第2 項前段規定宣告沒收
    。至於扣案被告呂蕊琳所有之ASUS平板電腦1 臺，雖係被告
    呂蕊琳所有且用以與詐欺集團成員聯繫之物，然該平板業於
    108 年6 月25日損壞等情，業據被告呂蕊琳陳述在卷，是被
    告呂蕊琳以該平板與詐欺集團成員聯繫，縱有涉及詐欺之事
    ，亦應與本案無關，公訴意旨認應一併宣告沒收云云，容有
    誤會。
　㈢被告王俊仁及呂蕊琳為本案犯行，因而分別取得5,000 元及4
    ,000 元之報酬，均未扣案，原應依刑法第38條之1第1項、
    第3項規定宣告沒收，然被告2人已共同與如附表編號1至6所
    示告訴人、被害人達成和解，並共同賠償告訴人易家華7,00
    0元、鄭靜盈84,000元、戴明洲150,000元、張家菊80,000元
    、陳義龍9,000元及被害人周碩彥12,000元，上開賠償金額
    除陳義龍外業經上述人員當庭點收，並據陳義龍出具聲明和
    解書表示已收到被告2人賠償款項，有本院109年11月5日審
    理筆錄及陳奕龍出具和解書在卷可按，已如前述，被告2人
    與上開告訴人、被害人達成和解之共同賠償金額顯逾被告2
    人本案犯罪所得金額，足認已達刑法沒收制度「剝奪犯罪所
    得」之立法目的，倘再予宣告沒收，將使被告2人承受過度
    之不利益，顯屬過苛，爰依刑法第38條之2第2項之規定，不
    予宣告沒收。至被告呂蕊琳於108 年7月10日為警拘提時扣
    得之7 萬6,000 元，因被告呂蕊琳就108 年7 月1 日至3 日
    所為犯行，均已將所拾得之款項交付詐欺集團上手，前揭扣
    得之款項則係案發後，外務助理因另案所放置等情，業據被
    告呂蕊琳陳述在卷（見原審卷第215 頁），則該等款項難認
    與本案有何關聯，且上述另案亦非本案審理範圍，公訴意旨
    認該款項係被告呂蕊琳犯罪所得之物，容有誤會，爰不予宣
    告沒收。
　㈣按洗錢防制法第18條規定「犯第14條之罪，其所移轉、變更
    、掩飾、隱匿、收受、取得、持有、使用之財物或財產上利
    益，沒收之；犯第15條之罪，其所收受、持有、使用之財物
    或財產上利益，亦同。以集團性或常習性方式犯第14條或第
    15條之罪，有事實足以證明行為人所得支配之前項規定以外
    之財物或財產上利益，係取自其他違法行為所得者，沒收之
    。對於外國政府、機構或國際組織依第21條所簽訂之條約或
    協定或基於互惠原則，請求我國協助執行扣押或沒收之案件
    ，如所涉之犯罪行為符合第3條所列之罪，不以在我國偵查
    或審判中者為限。」關於犯罪行為人犯洗錢防制法第14條之
    罪，其所掩飾之財物本身僅為洗錢之標的，難認係供洗錢所
    用之物，故洗錢行為之標的除非屬於前置犯罪之不法所得，
    而得於前置犯罪中予以沒收者外，既非本案洗錢犯罪之工具
    及產物，亦非洗錢犯罪所得，尤非違禁物，尚無從依刑法沒
    收規定予以宣告沒收，自應依上開第18條第1項前段規定予
    以宣告沒收。此規定係採義務沒收主義，祇要合於前述規定
    ，法院即應為相關沒收之諭知，然該洗錢行為之標的是否限
    於行為人者始得宣告沒收，法無明文，是倘法條並未規定「
    不問屬於犯罪行為人與否均沒收」時，自仍以屬於被告所有
    者為限，始應予沒收。本案被告王俊仁提領及被告呂蕊琳拿
    取轉交之款項已全數轉交上開詐欺集團，業據被告2人供明
    在卷，並非其2人個人所有，亦非在其實際掌控中，則被告2
    人就此部分犯罪所收受、持有之財物本不具所有權及事實上
    管領權，揆諸前揭說明，自無從對其等所提領或拿取轉交之
    全部金額加以宣告沒收，併予敘明。　
據上論斷，應依刑事訴訟法第369條第1項前段、第364條、第299
條第1項前段，判決如主文。
本案經檢察官黃德松提起公訴，檢察官黃騰耀到庭執行職務。
中　　華　　民　　國　　109 　年　　12　　月　　30　　日
                  刑事第二十五庭審判長法　官  邱滋杉
                                      法　官  黃翰義
                                      法　官  陳彥年
以上正本證明與原本無異。
如不服本判決，應於收受送達後20日內向本院提出上訴書狀，其
未敘述上訴之理由者並得於提起上訴後20日內向本院補提理由書
（均須按他造當事人之人數附繕本）「切勿逕送上級法院」。
                                      書記官  陳淑婷
中　　華　　民　　國　　109 　年　　12　　月　　30　　日
附錄：本案論罪科刑法條全文
組織犯罪防制條例第3條
發起、主持、操縱或指揮犯罪組織者，處3年以上10年以下有期
徒刑，得併科新臺幣1億元以下罰金；參與者，處6月以上5年以
下有期徒刑，得併科新臺幣1千萬元以下罰金。但參與情節輕微
者，得減輕或免除其刑。
具公務員或經選舉產生之公職人員之身分，犯前項之罪者，加重
其刑至二分之一。
犯第1項之罪者，應於刑之執行前，令入勞動場所，強制工作，
其期間為3年。
前項之強制工作，準用刑法第90條第2項但書、第3項及第98條第
2項、第3項規定。
以言語、舉動、文字或其他方法，明示或暗示其為犯罪組織之成
員，或與犯罪組織或其成員有關聯，而要求他人為下列行為之一
者，處3年以下有期徒刑，得併科新臺幣3百萬元以下罰金：
一、出售財產、商業組織之出資或股份或放棄經營權。
二、配合辦理都市更新重建之處理程序。
三、購買商品或支付勞務報酬。
四、履行債務或接受債務協商之內容。
前項犯罪組織，不以現存者為必要。
以第5項之行為，使人行無義務之事或妨害其行使權利者，亦同
。
第5項、第7項之未遂犯罰之。
中華民國刑法第339條之4
犯第339條詐欺罪而有下列情形之一者，處1年以上7年以下有期
徒刑，得併科1百萬元以下罰金：
一、冒用政府機關或公務員名義犯之。
二、三人以上共同犯之。
三、以廣播電視、電子通訊、網際網路或其他媒體等傳播工具，
    對公眾散布而犯之。
前項之未遂犯罰之。
洗錢防制法第14條
有第二條各款所列洗錢行為者，處7年以下有期徒刑，併科新臺
幣5百萬元以下罰金。
前項之未遂犯罰之。
前二項情形，不得科以超過其特定犯罪所定最重本刑之刑。

　　　
附表
編號 被害人（告訴人） 詐欺時間、方法及金額（均為新臺幣） 王俊仁提領之時間、地點 王俊仁自帳戶領取款項（均不含手續費） 王俊仁藏置及呂蕊琳拿取款項處/呂蕊琳交付款項處 所犯法條 主文及宣告刑（含沒收） 1 易家華 於108 年7 月1 日下午2 時許，在網路上刊登販賣手機之不實訊息，致易家華陷於錯誤下單購買，於同日下午5 時19分許，匯款7,000 元至甲帳戶 108/7/1 日下午5 時40分許至6 時37分許，在元大商業銀行三重分行、兆豐商業銀行南三重分行等處，持甲帳戶提款卡操作自動櫃員機領款 19,000元20,000元9,000元20,000元10,000元20,000元4,000元（合計10萬2,000元） 新北市○○區○○街0號旁草叢/新北市○○區○○路000 號 組織犯罪防制條例第3條第1項後段之參與犯罪組織罪、刑法第339條之4 第1項第2 款三人以上共同犯詐欺取財罪及洗錢防制法第14條第1項之一般洗錢罪 王俊仁犯三人以上共同犯詐欺取財罪，處有期徒刑壹年。扣案之INFOCUS 牌手機壹支（IMEI碼：○○○○○○○○○○○○○○○）沒收。 呂蕊琳犯三人以上共同犯詐欺取財罪，處有期徒刑壹年。扣案之INFOCUS 牌手機壹支（IMEI碼：○○○○○○○○○○○○○○○）沒收。 2 周碩彥 於108 年7 月1 日某時，在網路上刊登販賣手機之不實訊息，致周碩彥陷於錯誤下單購買，於同日下午5 時40分許，匯款1 萬2,000 元至甲帳戶    刑法第339條之4 第1項第2 款三人以上共同犯詐欺取財罪及洗錢防制法第14條第1項之一般洗錢罪 王俊仁犯三人以上共同犯詐欺取財罪，處有期徒刑壹年。扣案之INFOCUS 牌手機壹支（IMEI碼：○○○○○○○○○○○○○○○）沒收。 呂蕊琳犯三人以上共同犯詐欺取財罪，處有期徒刑壹年。扣案之INFOCUS 牌手機壹支（IMEI碼：○○○○○○○○○○○○○○○）沒收。 3 鄭靜盈 於108 年7 月1 日16時15分許，冒稱雅虎商城店家撥打電話予鄭靜盈，佯稱：先前消費物品誤刷成24期付款，須至ATM 櫃員機操作取消云云，致鄭靜盈陷於錯誤，於同日下午6 時3 分至31分許，分別匯款2萬9,988 元、2 萬4,014 元、跨行存款2 萬9,985 元（起訴書誤載為轉帳）（合計8 萬3,987 元）至甲帳戶    刑法第339條之4 第1項第2 款三人以上共同犯詐欺取財罪及洗錢防制法第14條第1項之一般洗錢罪 王俊仁犯三人以上共同犯詐欺取財罪，處有期徒刑壹年壹月。扣案之INFOCUS 牌手機壹支（IMEI碼：○○○○○○○○○○○○○○○）沒收。 呂蕊琳犯三人以上共同犯詐欺取財罪，處有期徒刑壹年壹月。扣案之INFOCUS 牌手機壹支（IMEI碼：○○○○○○○○○○○○○○○）沒收。 4 戴明洲 於108 年7 月1 日晚上某時，冒用飛美家旅行社及第一銀行人員名義撥打電話予戴明洲，佯稱信用卡刷卡錯誤，須進入網路銀行辦理資料變更云云，致戴明洲陷於錯誤，依指示於同年7 月3 日下午4 時27分許，匯款14萬9,987 元（起訴書誤載為14萬9,997 元）至乙帳戶 於108 年7 月3 日下午4 時47分許至5時4分許，在台北富邦商業銀行建成分行、臺北長春路郵局等處，持乙帳戶提款卡操作自動櫃員機領款 20,000元20,000元20,000元60,000元3,000元27,000元（合計15萬元） 臺北市○○區○○○路00巷00弄0號冷氣機後方/ 新北市○○區○○路000 號對面公園 刑法第339條之4 第1項第2 款三人以上共同犯詐欺取財罪及洗錢防制法第14條第1項之一般洗錢罪 王俊仁犯三人以上共同犯詐欺取財罪，處有期徒刑壹年參月。扣案之INFOCUS 牌手機壹支（IMEI碼：○○○○○○○○○○○○○○○）沒收。 呂蕊琳犯三人以上共同犯詐欺取財罪，處有期徒刑壹年參月。扣案之INFOCUS 牌手機壹支（IMEI碼：○○○○○○○○○○○○○○○）沒收。 5 張家菊 於108 年7 月3 日下午4 時57分許，冒用彈力机密公司人員名義撥打電話予張家菊，佯稱因工作疏忽，致設定為重複扣款，須操作提款機云云，致張家菊陷於錯誤，依指示於同日下午5 時41分至49分許，匯款2 萬9,989 元、4 萬9,989 元（合計7 萬9,978 元）至丙帳戶 108 年7 月3日下午5 時49分許至6 時28分許，在華南商業銀行建成分行、凱基商業銀行建成分行及永豐商業銀行建成分行等處，持丙帳戶提款卡操作自動櫃員機領款 30,000元30,000元20,000元9,000元（合計8萬9,000元） 新北市○○區○○路0段00巷0 號內草叢/ 新北市○○區○○路000號 刑法第339條之4 第1項第2 款三人以上共同犯詐欺取財罪及洗錢防制法第14條第1項之一般洗錢罪 王俊仁犯三人以上共同犯詐欺取財罪，處有期徒刑壹年壹月。扣案之INFOCUS 牌手機壹支（IMEI碼：○○○○○○○○○○○○○○○）沒收。 呂蕊琳犯三人以上共同犯詐欺取財罪，處有期徒刑壹年壹月。扣案之INFOCUS 牌手機壹支（IMEI碼：○○○○○○○○○○○○○○○）沒收。 6 陳義龍 於108 年7 月2 日下午4 時50分許，冒用小三美日客服人員名義撥打電話予陳義龍，佯稱因網路作業疏忽，致個資公開，須操作提款機更正云云，致陳義龍陷於錯誤，依指示於翌（3）日下午6 時21分許，匯款8,998 元至丙帳戶    刑法第339條之4 第1項第2 款三人以上共同犯詐欺取財罪及洗錢防制法第14條第1項之一般洗錢罪 王俊仁犯三人以上共同犯詐欺取財罪，處有期徒刑壹年。扣案之INFOCUS 牌手機壹支（IMEI碼：○○○○○○○○○○○○○○○）沒收。 呂蕊琳犯三人以上共同犯詐欺取財罪，處有期徒刑壹年。扣案之INFOCUS 牌手機壹支（IMEI碼：○○○○○○○○○○○○○○○）沒收。